臺灣宜蘭地方法院刑事判決
111年度易字第133號
公  訴  人  臺灣宜蘭地方檢察署檢察官
被      告  黃志隆



上列被告因恐嚇等案件，經檢察官提起公訴（110年度偵續字第5
7號），本院判決如下：
    主  文
黃志隆犯恐嚇危害安全罪，處拘役伍拾日，如易科罰金，以新臺
幣壹仟元折算壹日。
    犯罪事實
一、黃志隆與詹志文原均為法務部○○○○○○○○○○○○○○）義一舍23房
    之受刑人，於民國110年3月6日上午10時53分許，二人因晾
    衣等細故發生爭執，黃志隆竟基於公然侮辱及恐嚇危害安全
    犯意，在前開多數人均可共聞共見之義一舍23房內，先後以
    「幹你娘」、「廢物」、「跛腳」等語辱罵詹志文，復出言
    恐嚇詹志文稱：我知道你住在三峽，出去後會堵你等語，足
    以貶損詹志文之名譽及社會評價，且令詹志文心生畏懼，致
    生危害於安全。
二、案經詹志文告訴臺灣宜蘭地方檢察署檢察官偵查後起訴。
    理  由
壹、證據能力部分：
一、按被告以外之人於審判外之言詞或書面陳述，除法律有規定
    者外，不得作為證據，刑事訴訟法第159條第1項定有明文。
    查證人即告訴人詹志文於宜蘭監獄訪談、檢察事務官，暨證
    人許如達、許世明於檢察事務官前所為之證述，均係被告以
    外之人於審判外之言詞陳述，又被告黃志隆於本院準備程序
    時已明白表示不同意採為本案證據（見本院卷第51頁），復
    查無刑事訴訟法第159條之2至第159條之5例外得為證據之情
    形，依前開法條之規定，證人詹志文、許如達、許世明前開
    證述應均無證據能力。
二、按被告以外之人於偵查中向檢察官所為之陳述，除顯有不可
    信之情況者外，得為證據。刑事訴訟法第159條之1第2項定
    有明文。查證人張哲瑋、陳福順於檢察官偵訊時之證述，係
    於供前具結所為之證述，並無其他事證足資認定其等於檢察
    官訊問時有受違法取供之情事，且無何特別不可信之情況，
    依刑事訴訟法第159條之1第2項之規定，自均得為證據，被
    告主張上開證人於偵訊時之證述無證據能力，不足採信。
貳、認定事實所採之證據及理由：
一、訊據被告固承認其與告訴人詹志文原均為宜蘭監獄義一舍23
    房之受刑人，於110年3月6日上午10時53分許，因晾曬衣服
    等細故發生口角爭執等情，惟矢口否認有何公然侮辱及恐嚇
    等犯行，辯稱：我才是被欺負的人，同房受刑人都欺負弱勢
    者，這次是詹志文未依規定晾衣服，弄到我乾的外套，一聲
    道歉都沒有，是詹志文罵我，反告我罵他，我自己有重度殘
    障，怎麼會恐嚇他。我罵詹志文有錄音嗎？這些證人證述算
    證據嗎？我不用恐嚇詹志文，直接打他就好了，為什麼要恐
    嚇他，我為什麼要按報告燈，請主管進來處理云云（見本院
    卷第50頁、第91頁）。
二、經查：
　㈠被告與告訴人詹志文原均為宜蘭監獄義一舍23房之受刑人，
    其二人於110年3月6日上午10時53分許，因晾衣等細故發生
    口角爭執等情，業據被告於偵查及本院審理時均供述在卷（
    見本院卷第51頁），並有被告於宜蘭監獄訪談資料等附卷可
    佐，是此部分事實，首堪認定。
　㈡被告固否認有前開公然侮辱及恐嚇之犯行，惟有下列證述可
    資證明：
　⒈證人即同為義一舍23房受刑人許如達於審理時具結證稱：110
    年3月6日我跟被告、詹志文都在宜蘭監獄義一舍23房，當時
    同一房受刑人至少有8人，那天我知道是為了衣服曬棉被，
    詹志文好像有把被告的衣服弄濕，二人就有一些口角，被告
    有說要調房，主管不讓他調；（問：當天你有無聽到被告罵
    詹志文？）三字經「幹你娘」，有罵詹志文「跛腳（台語）
    」，因為詹志文腳不好。（問：有無聽到被告罵詹志文「廢
    物」？）有，沒路用的咖小（台語）。（問：是否記得當天
    被告與詹志文發生爭執時，被告的口氣、態度如何？）口氣
    很不好，很大聲、很兇，我在旁邊聽到都有點怕怕的等語（
    見本院卷第89頁至第90頁）。
　⒉證人即同為義一舍23房受刑人許世明於審理時則證稱：110年
    3月6日我與被告、詹志文、許如達都是在宜蘭監獄義一舍23
    房，房內大概有6至8人左右，當天上午因詹志文習慣把洗過
    的衣服轉很乾吊在他床旁邊，被告說詹志文的衣服是濕的，
    他的外套是乾的，為什麼詹志文不把衣服吊在別的地方，就
    吵起來了；（問：你有無聽到被告罵詹志文什麼？）三字經
    「幹你娘」、「廢物」、「跛腳（台語）」。（問：你有無
    聽到被告對詹志文提到知道詹志文住什麼地方的話？）三峽
    ，被告說回去我會找你。（問：你覺得這句話聽起來是什麼
    意思？）講難聽一點是恐嚇，講好聽一點是當朋友去找你玩
    ，但依當天的情形應該不是好話。（問：當天被告與詹志文
    發生爭執時，他的口氣及態度如何？）非常激動，講話很大
    聲等語（見本院卷第91頁至第93頁）。
　⒊證人即同為義一舍23房受刑人陳福順於偵查時具結證稱：110
    年3月間我在宜蘭監獄服刑，分配在義一舍23房，110年3月6
    日上午10時許，我在房內有聽到被告與詹志文因吊曬衣褲的
    問題發生口角，我有聽到被告罵「×你娘」，也有罵「廢物
    」；（問：當時監所的主管是否有進到房內來調解？）有，
    當時有一個值班主管接到訊息來到我們舍房的外面，了解他
    們兩人的陳述，被告說他要調房，並且和值班主管大小聲吵
    起來。（問：被告在罵的時候外邊聽得到嗎？）房內的人都
    聽得到，主管站在外面也聽得到等語（見偵續卷第36頁）。
　⒋證人即宜蘭監獄管理員張哲瑋於偵查時則具結證稱：義一舍
    總共約有25房，110年3月6日當天是我值班，當天上午義一
    舍23房有人按報告燈，我在值班台看到了，就過去看發生什
    麼事情，我走過去23房，從瞻視孔看到且有聽到裡面在吵鬧
    ，我就問裡面發生什麼事，裡面說為了吊掛衣褲發生糾紛；
    （問：當時你有聽到有人在罵髒話？）第一次我聽到裡面說
    有人推詹志文，我就要去調監視器，我回到主管台，就看到
    有人第二次按警示燈，我就打電話給中央台趕快派人跟我一
    起去23房，我跟另一個同事就打開23房，打開後他們還在吵
    ，我們在門外叫被告收拾東西要去隔離房，這時他拖拖拉拉
    前後5、6分鐘，還是在罵詹志文，我有聽到「死跛腳」等字
    眼，並且揚言說知道他住三峽以後會堵到他等語（見偵續卷
    第41頁）。
　⒌綜合前開證人證述，其等均有聽聞被告在宜蘭監獄義一舍23
    房內辱罵告訴人之事實；另證人許世明及張哲瑋復有當場見
    聞被告對告訴人恫稱，知道告訴人住在何處，出去後會去堵
    告訴人等情。被告雖辯稱證人許世明等人均是同一夥，他們
    在房裡騙吃騙喝，說要告那些人，看那些人有多少錢賠他們
    云云，然證人張哲瑋係宜蘭監獄管理員，其因義一舍23房有
    受刑人按警示燈而前往現場處理，並當場聽聞被告辱罵及恐
    嚇告訴人，衡以證人張哲瑋與被告、告訴人或證人許世明等
    人均無任何關係或宿怨，其就所見聞之事實所為證言，當無
    偏袒任何一方之理，應非子虛，堪認被告確實有如犯罪事實
    欄所示，對告訴人辱罵及恐嚇之犯行。
三、綜上，被告所辯應係事後卸責之詞，難以採信。本案事證明
    確，應依法論科。
參、論罪科刑：
一、按刑法上所謂「公然」，是指不特定多數人或多數人得以共
    見共聞之狀態，不以實際上已共見或共聞為必要。而所謂「
    侮辱」，係指侮弄辱罵，申言之，凡以粗鄙之言語、舉動、
    文字、圖畫為侮謾辱罵，或為其他輕蔑人格之一切行為屬之
    。查被告向告訴人稱「幹你娘」、「廢物」、「跛腳」等詞
    ，客觀上乃屬負面評價之字眼，有指責、嘲諷、輕視之意，
    依一般社會通念已足以使告訴人因此感到難堪，並足以貶損
    告訴人之人格及社會評價，確屬足以貶抑他人名譽之語詞無
    疑。是核被告所為，係犯刑法第309條第1項之公然侮辱罪及
    同法第305條之恐嚇危害安全罪。
二、被告所為公然侮辱罪與恐嚇危害安全罪，均係起因於其與告
    訴人晾衣細故而起，應係同一意思決定所為，且於同一地點
    、密接時間，於同一事實歷程下之行為，具局部同一性，依
    一般社會通念，無從予以切割而為評價，其上開所為應屬一
    行為，則被告以一行為觸犯上開2罪名，為想像競合犯，應
    依刑法第55條前段之規定，從一重論以恐嚇危害安全罪。起
    訴意旨認應分論併罰，容有誤會，併此敘明。
三、爰以行為人之責任為基礎，審酌被告與告訴人同為監獄受刑
    人，不思與獄友和平相處，僅因晾曬衣物細故而起口角，因
    一時情緒激憤未能控制，而以三字經、廢物等語辱罵告訴人
    ，復恐嚇告訴人出監後會去三峽堵他，所為實屬不該。兼衡
    被告於本院審理時非但否認犯行，復誣指告訴人與證人串證
    誣陷，犯後態度甚差，且被告因犯搶奪、竊盜等案件，自10
    4年8月10日入監執行，於監所內卻不思己過，於109年間犯
    妨害名譽、恐嚇、傷害等犯行，經本院以110年度簡字第815
    號、110年度簡字第772號判決分別判處罰金新臺幣6,000元
    、拘役30日確定，有臺灣高等法院被告前案紀錄表附卷可憑
    ，仍再犯本件，實不宜輕縱，再考量被告犯罪動機、目的、
    手段，以及被告教育程度、經濟狀況，領有身心障礙手冊等
    一切情狀，量處如主文所示之刑，並諭知易科罰金之折算標
    準。
據上論斷，應依刑事訴訟法第299條第1項前段，判決如主文。
本案經檢察官劉惟宗提起公訴，檢察官劉憲英到庭執行職務。
中　　華　　民　　國　　111 　年　　5 　　月　　31　　日
                  刑事第三庭法  官  游欣怡
以上正本證明與原本無異。
如不服本判決應於收受本判決後20日內向本院提出上訴書狀，並
應敘述具體理由。若未敘述理由者，應於上訴期間屆滿後20日內
向本院補提理由書狀(均須按他造當事人之人數附繕本)。
                            書記官　翁靜儀
中　　華　　民　　國　　111 　年　　5 　　月　　31　　日
附錄本案論罪科刑法條：
中華民國刑法第305條
以加害生命、身體、自由、名譽、財產之事恐嚇他人，致生危害
於安全者，處2年以下有期徒刑、拘役或9千元以下罰金。
中華民國刑法第309條
公然侮辱人者，處拘役或9千元以下罰金。
以強暴犯前項之罪者，處1年以下有期徒刑、拘役或1萬5千元以
下罰金。